【裁判字號】    97,訴,2229
【裁判日期】    981117
【裁判案由】    偽造文書等
【裁判全文】
臺灣臺南地方法院刑事判決              97年度訴字第2229號
公  訴  人  臺灣臺南地方法院檢察署檢察官
被      告  甲○○
上列被告因偽造文書等案件，經檢察官提起公訴（97年度偵字第
14377號、第14378號），本院判決如下：
    主  文
甲○○犯竊盜罪，累犯，處有期徒刑參月，如易科罰金，以新臺
幣壹仟元折算壹日；又共同犯行使偽造私文書罪，計貳罪，均累
犯，各處有期徒刑參月，如易科罰金，均以新臺幣壹仟元折算壹
日，附表編號一、二所示之簽帳單上偽造之「Jessie Lee」署押
各壹枚，均沒收。應執行有期徒刑陸月，如易科罰金，以新臺幣
壹仟元折算壹日，附表編號一、二所示之簽帳單上偽造之「Jess
ie Lee」署押各壹枚，均沒收。
    事  實
一、甲○○於民國90年間曾因違反毒品危害防制條例案件，經本
    院以90年度訴字第1395號刑事判決判處有期徒刑4年，經上
    訴後駁回確定，甫於95年4月2日縮刑期滿執行完畢。詎甲○
    ○仍不知悔改，復意圖為自己不法之所有，先於96年12月
    29 日16、17時許，在其與乙○○共同任職之臺南縣永康市
    ○○路301號統一企業股份有限公司永康一廠（下稱統一公
    司永康一廠）員工休息室內，利用與乙○○共用一個置物櫃
    之便，徒手竊取乙○○向中國信託商業銀行股份有限公司（
    下稱中國信託商業銀行）申辦之信用卡1張（卡號資料詳卷
    ）。甲○○得手後，復另行起意，與綽號「水雞鳳」之成
    年女子及另一名不詳名籍之成年男子，共同基於意圖為自己
    不法所有及偽造文書之犯意聯絡，分別於附表編號一、二所
    示之時間、地點，共同持乙○○上開信用卡刷卡消費，由甲
    ○○分別在附表編號一、二所示之信用卡簽帳單上偽造「Je
    ssie Lee」之乙○○英文署名各1枚，表示乙○○接受如附
    表編號一、二所示消費金額並同意清償中國信託商業銀行代
    墊金額意思，而偽造上開簽帳單之私文書各1張，向如附表
    編號一、二所示商店之職員行使，使各職員陷於錯誤而交付
    財物，足生損害於乙○○及中國信託商業銀行對持卡客戶資
    訊管理之正確性。嗣於97年1月1日23時許，乙○○發現上開
    信用卡遺失後向警方報案，經警方循線調閱刷卡時地之監視
    錄影畫面，始循線查知上情。
二、案經中國信託商業銀行提出告訴暨乙○○訴由臺南縣警察局
    永康分局報請臺灣臺南地方法院檢察署檢察官偵查起訴。
    理  由
一、上揭犯罪事實，業據被告甲○○於本院審理時坦承不諱，核
    與被害人乙○○指訴之情節相符。此外，並有翻拍之監視錄
    影畫面照片4張、中國信託商業銀行信用卡冒用明細表1紙、
    信用卡簽帳單影本2紙附卷可資佐證。事證明確，被告之犯
    行洵堪認定。
二、新舊法之比較適用：
    按行為後法律有變更者，適用行為時之法律，但行為後之法
    律有利於行為人者，適用最有利於行為人之法律，刑法第2
    條第1項定有明文。查本件被告犯罪後，刑法第41條於97年
    12月30日立法院通過修正，經總統於98年1月21日公布，依
    刑法施行法第10條之2第1項規定，該修正之刑法第41條自98
    年9月1日施行。查修正前之刑法第41條僅有2項，其第1項規
    定「犯最重本刑為5年以下有期徒刑以下之刑之罪，而受6個
    月以下有期徒刑或拘役之宣告者，得以新臺幣1千元、2千元
    或3千元折算一日，易科罰金。但確因不執行所宣告之刑，
    難收矯正之效或難以維持法秩序者，不在此限。」、第2項
    規定「前項規定於數罪併罰，其應執行之刑未逾6個月者，
    亦適用之。」。上開條項於修正後分別列於修正後之刑法第
    41條第1項、第8項，內容並無實質不同，惟修正後之刑法第
    41條第2項、第3項分別規定「依前項規定得易科罰金而未聲
    請易科罰金者，得以提供社會勞動6小時折算一日，易服社
    會勞動。」、「受6個月以下有期徒刑或拘役之宣告，不符
    第1項易科罰金之規定者，得依前項折算規定，易服社會勞
    動。」，按法律之適用應整體綜合比較後，採最有利於被告
    之原則適用，非可割裂為之。經比較新舊法之規定，被告除
    易科罰金外，如未能易科罰金尚有易服社會勞動之選擇，應
    以適用新法較有利於被告。
三、核被告甲○○所為，係犯刑法第320條第1項之竊盜罪、刑法
    第216條、第210條之行使偽造私文書罪、刑法第339條第1項
    之詐欺取財罪。被告與綽號「水雞鳳」之成年女子及不詳姓
    名之成年男子就上開行使偽造文書及詐欺罪間，有犯意之聯
    絡及行為之分擔，均為共同正犯。被告偽造「乙○○」之英
    文署名於附表編號一、二所示之簽帳單上，乃偽造私文書之
    部分行為，其偽造後復進而行使，偽造私文書之低度行為為
    行使之高度行為所吸收，均不另論罪。又被告所犯如附表編
    號一、二所示2次之行使偽造私文書、詐欺取財之行為，其
    時間、地點、對象均不同，顯係出於不同之各別犯意而為，
    應各別論罪。檢察官謂被告所犯如附表編號一、二所示2次
    犯行，具有時間、空間上之密接性，應屬接續犯，為實質上
    一罪，應以一罪論，並加重其刑云云，尚非的論，自不足採
    。被告所犯如附表編號一、二所示2次之行使偽行使偽造私
    文書罪與詐欺取財罪間，其各次均係一行為觸犯數罪名，為
    想像競合犯，均應依刑法第55條規定，從較重之行使偽造私
    文書罪處斷。被告所犯竊盜罪與其2次之行使偽造私文書罪
    ，犯意各別，罪名不同，應分論併罰。又被告有事實欄所載
    之前科及有期徒刑執行完畢之事實，有刑案資料查註紀錄表
    及臺灣高等法院被告全國前案紀錄表在卷可稽，其於執行完
    畢後，5年以內故意再犯本件有期徒刑以上之罪，為累犯，
    均應依刑法第47條第1項之規定，加重其刑。審酌被告之品
    行（有犯罪前科）、其智識教育程度為高中肄業、生活經濟
    狀況普通、所生之危害，因一時貪念而犯上開之罪，其於犯
    罪後坦承犯行，並表示願捐助學校新臺幣（下同）5萬元，
    幫助貧困學童，以示其悔意，有其98年11月12日匯款5萬元
    給臺南市安南區海佃國小之匯款單1紙附卷可稽等一切情狀
    ，爰分別量處如主文所示之刑，並定其應執行刑為有期徒刑
    6月及易科罰金之折算標準，以示懲儆。附表編號一、二所
    示之偽造之簽帳單已交付行使，不屬於被告所有，自不得宣
    告沒收，惟附表編號一、二所示之簽帳單上偽造之「Jessie
    Lee」署押各1枚，依刑法第219條之規定，不問屬於犯人與
    否，並宣告沒收之。
據上論斷，應依刑事訴訟法第299條第1項前段，刑法第2條第1項
但書、第28條、第210條、第216條、第320條第1項、第339條第1
項、第55條、第47條第1項、第41條第1項、第8項、第51條第5款
、第219條，刑法施行法第1條之1，判決如主文。
本案經檢察官丙○○到庭執行職務
中    華    民    國    98    年    11    月    17    日
            刑事第一庭    審判長法  官  夏金郎
                                法  官  鄭銘仁
                                法  官  林勝利
以上正本證明與原本無異。
如不服本判決應於收受本判後10日內向本院提出上訴書狀，並應
敘述具體理由。其未敘述上訴理由者，應於上訴期間屆滿後20日
內向本院補提理由書狀（均須按他造當事人之人數附繕本）「切
勿逕送上級法院」。
                                書記官   曾國華
中    華    民    國    98    年    11    月    17    日
附表：
 ┌───┬───────┬─────────┬─────┐
 │編號  │時間          │地點、商店名稱及  │簽帳單    │
 │      │              │刷卡金額          │偽造之署押│
 ├───┼───────┼─────────┼─────┤
 │一    │96年12月29日18│臺南縣永康市中正南│端末機編  │
 │      │時5分17秒     │路533號愛買賣場， │號：      │
 │      │              │遠百企業股份有限公│00000000  │
 │      │              │司台南分公司，刷卡│偽造之署押│
 │      │              │金額新台幣（下同  │「Jessie  │
 │      │              │）980元。         │Lee」壹枚 │
 ├───┼───────┼─────────┼─────┤
 │二    │96年12月29日21│臺南市○區○○○路│端末機編  │
 │      │時12分25秒    │二段16號家樂福賣場│號：      │
 │      │              │，家樂福股份有限公│00000000  │
 │      │              │司安平店，刷卡金額│偽造之署  │
 │      │              │9328元。          │押「Jessie│
 │      │              │                  │Lee」壹枚 │
 └───┴───────┴─────────┴─────┘
附錄所犯法條：
中華民國刑法第210條
偽造、變造私文書，足以生損害於公眾或他人者，處5年以下有
期徒刑。
中華民國刑法第216條
行使第210條至第215條之文書者，依偽造、變造文書或登載不實
事項或使登載不實事項之規定處斷。
中華民國刑法第219條
偽造之印章、印文或署押，不問屬於犯人與否，沒收之。
中華民國刑法第320條
意圖為自己或第三人不法之所有，而竊取他人之動產者，為竊盜
罪，處5年以下有期徒刑、拘役或5百元以下罰金。
意圖為自己或第三人不法之利益，而竊佔他人之不動產者，依前
項之規定處斷。
前二項之未遂犯罰之。
中華民國刑法第339條
意圖為自己或第三人不法之所有，以詐術使人將本人或第三人之
物交付者，處5年以下有期徒刑、拘役或科或併科1千元以下罰金
。
以前項方法得財產上不法之利益或使第三人得之者，亦同。
前二項之未遂犯罰之。


司法院資訊處製作；財團法人民間司法改革基金會備份。
